【裁判字號】    98,事聲,68
【裁判日期】    980629
【裁判案由】    聲明異議
【裁判全文】
臺灣板橋地方法院民事裁定             98年度事聲字第68號
異  議  人  華南商業銀行股份有限公司
即 債 權人
法定代理人  甲○○
上列異議人對於民國98年5月26日本院97年度執消債更字第12號
所為更生方案認可之裁定聲明異議，本院裁定如下：
    主  文
異議駁回。
    理  由
一、異議人聲明異議意旨略以：就債務人涉有消費者債務清理條
    例第63條第1 項第1 、4 、9 款，及第64條第2 項2 款等，
    本案更生方案不得逕依債務人之聲請或依職權裁定認可更生
    方案，敘明理由如下：
  (一)債務人乙○○（原名徐新欣）現為單身並依附於家人而共同
    住居於臺北縣新莊市（債務人自陳無須扶養親屬），應依行
    政院內政部所公告民國98年度臺北縣低收入戶最低生活費用
    ，債務人每月必要生活費用應以每月新臺幣（下同）10,792
    元核算始為合理。然鈞院98年5 月26日所為認可更生方案之
    裁定，竟以債務人日間生活圈在臺北市區，適用該市區所定
    最低生活標準14,558元相當，並認未逾越一般人之生活程度
    。債務人現任職臺北市之「美商理想家公司」，每月固定收
    入28,000元，以債務人上開月收入，扣除個人必要生活支出
    10,792元，尚餘17,208元可支配金額，以其現年26歲（距屆
    齡退休年齡65歲尚有39年之久），若依可支配金額償還更生
    總債務1,969,126 元，債務人應於114 期（約9 年）即可全
    數清償，抑或採8 年期間亦可償還更生總債務之其中1,651,
    968 元，亦符合全體債權人債權利益。
  (二)就債務人涉有奢侈、浪費之情形，按債清條例第134 條第4
    項規定，債務人因涉有浪費致負擔過重債務行為，而有不為
    免責之事由，查明如后：1.其係於93年4 月26日向陳報人申
    請現金卡使用，嗣於93年9 月16日申請調高額度至7 萬元花
    用，並自始慣採滿額循環借款，浪費心態明確，實非簡樸生
    活之人。2.且查債務人93年間即積欠不小債務，經向「友邦
    信用卡公司」申請代償業務清償他債權人債務，惟其仍不知
    開源節流力求儉省，以期能早日清償全數債務，竟又繼續闊
    舉已受代償之借款。顯證債務人自始未有寬裕經濟基礎下，
    慣以虛借款項行為闊舉債務，且並未因積欠債務而於生活上
    有所撙節，如今無法償還債務，卻轉嫁全體債權人負擔損失
    ，實有慷他人之慨心理，揆諸上述說明，爰提起異議並請求
    鈞院裁定駁回更生方案並重啟債權人會議另議方案等語。
二、按債務人有薪資、執行業務所得或其他固定收入，法院認更
    生方案之條件公允者，得不經債權人會議可決，逕依債務人
    之聲請或依職權以裁定認可更生方案；關於更生或清算之程
    序，除本條例別有規定外，準用民事訴訟法之規定，消費者
    債務清理條例第64條第1 項、第15條分別定有明文。次按當
    事人對於司法事務官處理事件所為之終局處分，得於處分送
    達後10日之不變期間內，以書狀向司法事務官提出異議。司
    法事務官認前項異議有理由時，應另為適當之處分；認異議
    為無理由者，應送請法院裁定之。法院認第一項之異議為有
    理由時，應為適當之裁定；認異議為無理由者，應以裁定駁
    回之，民事訴訟法第241 條第1 項至第3 項亦分別定有明文
    。
三、經查：
  (一)異議人主張債務人現為單身並依附家人共同住居於臺北縣新
    莊市，應適用行政院內政部所公告98年度臺北縣低收入戶每
    月最低生活費用10,792元計算債務人之每月最低生活必要費
    用方屬合理，且應以上開標準訂定更生方案，以維護債權人
    利益，是原裁定所定之更生方案對不同意更生方案之債權人
    不公允且有以不正當方法使更生方案可決之情事等語。惟查
    ，債務人任職於美商理想家股份有限公司，每月薪資28,000
    元，其所陳報之必要支出為每月膳食費用7,500 元、交通費
    用1,320 元、醫療費用500 元、租金費用3,000 元、扶養費
    用2 千元、勞保費用317 元、健保費用393 元、電信費用80
    0 元（含手機通話費和網路費用）、日常生活用品雜費2 千
    元、綜合所得稅800 元，合計每月生活必要支出費用為18,6
    30元，此有本院更生事件財產及收入狀況報告書在卷可稽（
    見本院97年度執消債更字第12號卷第276 頁），是債務人聲
    請更生所提出之初步更生方案為分96期，每月償還9,370 元
    ，經司法事務官調查後，債務人減低雜費、醫療費用及膳食
    費用部分支出，再提出確定更生方案為每月償還12,500元，
    為期8 年共96期之清償總金額達120 萬元，佔總債務金額1,
    969,126 元之60% ，此有本院98年3 月16日執行筆錄及97年
    度執消債更字第12號裁定可稽，是債務人已提高其還款額度
    ，則以其每月薪資扣減償還金額，僅餘15,500元供作生活支
    出之用，考量債務人平日工作地點在臺北市，雖其與母親同
    住於臺北縣，惟臺北縣市兩地緊密相鄰，消費水準大致相同
    ，是原裁定以臺北市98年度每人每月最低生活費標準14,558
    元為標準計算債務人之每月生活必要支出，尚無何不妥之處
    ，則債務人每月生活必要支出15,500元，與上開標準相差無
    幾，核未逾一般人之生活程度，故異議人主張更生方案對不
    同意債權人不公允及有以不正當方法使更生方案可決云云，
    顯非可採。
  (二)異議人復主張債務人債務人於93年4 月26日向異議人申請現
    金卡使用，嗣於93年9 月16日申請調高額度至7 萬元花用，
    並自始慣採滿額循環借款，及債務人93年間即向友邦信用卡
    公司申請代償業務清償他債權人債務，涉有奢侈、浪費之情
    事等情，固據其提出債務人之現金卡利息餘額、授信額度設
    定查詢表及現金卡交易明細表為憑，惟查，債務人以預借現
    金支用及申請調高信用額度，均源於債權人即異議人之同意
    ，且預借現金為債務發生之原因，與債務人於債務清理程序
    中有關更生方案之擬定及認可，係屬二事，自不得倒因為果
    ，將之納入考量，且向債權人申請調高信用額度及向其他債
    權人申請代償等情，亦尚不足以證明債務人有奢侈浪費或虛
    報債務之情事。至於債務人於更生程序中如確有奢侈浪費之
    情事，依消費者債務清理條例第76條規定，乃是否應改依清
    算程序處理之問題，是異議人主張債務人有奢侈浪費情事，
    法院應不認可更生方案云云，應屬無據。
  (三)綜上，司法事務官斟酌債務人所提更生方案，每月1 期，每
    期清償12,500元，為期8 年共96期之清償總金額達120 萬元
    ，已達總債務金額1,969,126 元之60.94%，應認其條件核屬
    公允、適當、可行。又查無債務人有消費者債務清理條例第
    63條或第64條第2 項所定不應認可之消極事由存在，乃逕依
    同條例第64條第1 項裁定予以認可債務人所提更生方案，並
    依同條例第62條第2 項酌定其生活限制，經核並無不合。此
    外，聲明異議人亦未能具體指出債務人有何本條例第63 條
    及第64條第2 項之情事，從而，聲明人聲明異議，為無理由
    ，應予駁回，揆諸前揭條文，爰裁定如主文。
中    華    民    國    98    年    6     月    29    日
                  民事第一庭  法      官  陳翠琪
上為正本係照原本作成
如不服本裁定，應於裁定送達後10日內，以書狀向本院提出抗告
，並繳納抗告費新臺幣1千元
中    華    民    國    98    年    6     月    30    日
                              書  記  官  簡曉君


司法院資訊處製作；財團法人民間司法改革基金會備份。
